【裁判字號】    90,交易,59
【裁判日期】    900928
【裁判案由】    過失傷害
【裁判全文】
臺灣高雄地方法院刑事判決                            九十年度交易字第五九號
    公  訴  人  臺灣高雄地方法院檢察署檢察官
    被      告  甲○
右列被告因過失傷害案件，經檢察官提起公訴（八十九年度偵字第二八一一一號），
本院判決如左：
    主  文
甲○因過失傷害人致重傷，處有期徒刑參月，如易科罰金，以參佰元折算壹日。
    事  實
一、甲○為領有自小客車駕駛執照之人，於民國八十九年七月三十日上午九時四十五
    分許，駕駛車牌號碼ＵＳ－一七五二號自用小客車，沿高雄高雄縣鳳山市○○路
    由南往北行駛，於行經新富路與南京路口欲右轉新富路時，應注意其為轉彎車，
    應讓右側慢車道直行之機車先行，及應隨時注意車前狀況，並隨時採取必要之安
    全措施，以避危險之發生，且依當時天氣雖為雨天，然有日間自然光線、路面狀
    況良好，並無缺陷或障礙物，又無不能注意之情形，其竟疏未注意車前狀況，便
    貿然右轉，適有乙○○騎乘車牌號碼ＯＺＧ─一二０號之重型機車，亦沿南京路
    由南向北行駛至該處，甲○所駕駛之小客車右前車燈附近撞擊乙○○所騎乘之機
    車左前側檔泥板，致乙○○因而人車倒地，受有頸椎受傷併第四、五節椎間盤突
    出，致左側上、下肢功能喪失等重傷害。
二、案經乙○○訴由高雄縣警察局鳳山分局報告臺灣高雄地方法院檢察署檢察官偵查
    起訴。
    理  由
一、訊據被告甲○固未否認於右揭時、地駕駛自用小客車，因右轉而撞傷告訴人乙○
    ○之事實，惟矢口否認對於本件車禍之發生有過失，辯稱，是告訴人自己撞上伊
    云云。經查：告訴人乙○○因本件車禍，受有頸椎受傷併第四、五節椎間盤突出
    ，致左側上、下肢功能喪失等傷害之事實，有高雄長庚醫院九十年四月二十五日
    、八月一日及安泰醫院九十年八月二日、三月三十日診斷證明書各一紙可憑。而
    本件車禍發生之地點位於鳳山市○○路與新富路口，該地機、汽車車道之間設有
    分隔島，被告於汽車車道右轉新富路，於機車專用道前與告訴人所騎乘之機車發
    生碰撞，車禍發生後，告訴人之機車倒地位置位於被告所駕駛之汽車右前方之事
    實，有警卷所附道路交通安全事故調查報告表可資參照。審諸本案雙方撞擊點為
    被告所駕駛之車輛右前方向燈附近與告訴人所騎乘機車左側中間踏板部位，有被
    告提出之汽車受損相片五張、告訴人提出之機車受損相片二張，警卷所附現場相
    片四張在卷足憑，是案發之時告訴人業已直行至被告所駕駛汽車右前方，被告亦
    自承：「當時下大雨，我聽到撞一聲，就下車看她（指告訴人）人在我車前，機
    車是在我右前車門附近」（見本院九十年二月十六日筆錄），足見案發之時告訴
    人應係位於被告汽車右前方，被告竟未看見，其疏未注意車前狀況，且未讓右側
    機車專用道上直行之機車先行至為顯明，台灣省高屏澎區車輛行車事故鑑定委員
    會亦同此見解，有該委員會九十年三月三十日函所附之鑑定意見書一紙可資佐證
    。
二、按汽車時行駛，駕駛人應注意車前狀況，並隨時採取必要之安全措施；又按汽車
    行駛至交岔路口，轉彎車應讓直行車先行；道路交通安全規則第九十四條第三項
    、第一百０二條第一項第六款分別定有明文；再按「汽車行經交岔路口右轉應讓
    右側慢車道直行之各型車輛先行」，亦據交通部於六十三年十二月十一日以交路
    (六三)字第一一二四五號函釋明在案。被告於右揭時地駕車本應注意上揭規定，
    且依當時情形，又無其他不能注意之情事，竟疏未注意車前狀況，復未讓同向告
    訴人之直行車先行，即貿然右轉，致告訴人受有傷害，被告有過失之情形甚明，
    又告訴人因本件車禍受傷，與被告之過失行為間並有相當因果關係。本案事證明
    確，被告之犯行已堪認定。
三、本案告訴人因本件車禍受傷，致其左上肢及左下肢之功能喪失之事實，有高雄長
    庚醫院及泰安醫院前開診斷證明書可資為證，是其所受之傷害達於毀敗一肢以上
    機能之程度，依刑法第十條第四項第五款之規定，構成重傷，是核被告所為係犯
    刑法第二百八十四條第一項後段之過失致重傷罪，公訴人認被告所為係犯同條項
    前段之普通傷害罪，容有誤會。爰審酌被告之過失程度、於告訴人所生之危害非
    輕、肇事後迄今已逾一年之久仍未與告訴人為民事和解，態度難謂良好等一切情
    狀，量處如主文所示之刑，並諭知易科罰金之折算標準，以示懲儆。又按被告於
    犯罪後，刑法第四十一條於九十年一月四日修正，並於同月十日公布施行，有關
    易科罰金部分，範圍擴大為最重本刑五年以下有期徒刑之罪，惟與被告所犯之罪
    比較後並不影響，依刑法第二條第一項前段之規定，應適用裁判時之刑法第四十
    一條第一項規定，並諭知易科罰金之折算標準，以為懲儆。
據上論斷，應依刑事訴訟法第二百九十九條第一項前段、刑法第二條第一項前段、第
二百八十四條第一項後段、第四十一條第一項，罰金罰鍰提高標準第一條前段、第二
條，判決如主文。
中      華      民      國    九十      年     九     月     二十八     日
                                    臺灣高雄地方法院交通法庭
                                        法  官  卓立婷
右正本證明與原本無異。
如不服本判決，應於判決送達後十日內，向本院提出上訴狀。
                                        書記官    陳家宏
中    華    民    國      九十      年      十      月      三      日


司法院資訊處製作；財團法人民間司法改革基金會備份。
